【裁判字號】    98,易,2121
【裁判日期】    980929
【裁判案由】    毒品危害防制條例
【裁判全文】
臺灣板橋地方法院刑事判決              98年度易字第2121號
公  訴  人  臺灣板橋地方法院檢察署檢察官
被      告  甲○○
上列被告因毒品危害防制條例案件，經檢察官提起公訴（98年度
毒偵字第5530號），本院裁定改依簡式審判程序，判決如下：
    主  文
甲○○施用第二級毒品，累犯，處有期徒刑柒月。
    事  實
一、甲○○前因施用毒品案件，經臺灣臺北地方法院以92年度毒
    聲字第2095號裁定送觀察、勒戒後，因無繼續施用毒品傾向
    ，於民國93年1 月2 日執行完畢釋放，並由臺灣臺北地方法
    院檢察署檢察官以92年度毒偵字第2388號為不起訴處分在案
    。又因(一)妨害兵役案件，經本院以92年度簡字第3647號判決
    判處有期徒刑6 月確定；(二)偽造文書案件，經本院以93年度
    訴字第93號判決判處有期徒刑4 月確定；(三)竊盜案件，經臺
    灣臺北地方法院以93年度易字第927 號判決判處有期徒刑8
    月確定；(四)竊盜、違反槍砲彈藥刀械管制條例案件，經本院
    以93年度訴字第939 號判決分別判處有期徒刑1 年6 月、1
    年4 月確定；(五)施用毒品案件，經本院以93年度簡字第2688
    號判決判處有期徒刑5 月確定。前開(一)至(三)罪所處之刑，經
    臺灣臺北地方法院裁定定應執行刑為有期徒刑1 年3 月，前
    開(四)及(五)罪所處之刑，則經本院裁定減刑並定應執行刑為有
    期徒刑1 年6 月。爰於93年3 月24日入監接續執行上開罪刑
    ，於96年7 月19日執行完畢。再於97年間，亦因施用毒品案
    件，經本院以97年度易字第3613號判處有期徒刑7 月確定。
二、詎仍不知悔改，於前述觀察、勒戒執行完畢釋放後，5 年內
    再犯施用毒品之罪，經本院於97年間，以前揭判決判處有罪
    確定後，明知甲基安非他命係屬毒品危害防制條例第2 條第
    2 項第2 款所定之第二級毒品，不得持有、施用，仍基於施
    用第二級毒品甲基安非他命（起訴書誤載為安非他命，應予
    更正，以下同）之犯意，於98年5 月6 日某時許，在友人位
    於臺北縣土城市○○街之住處，以將甲基安非他命放入玻璃
    球吸食器內燒烤吸食煙氣之方式，施用第二級毒品甲基安非
    他命1 次。嗣於同日22時許，為警於臺北縣中和市○○路28
    1 巷2 弄1 號3 樓301 號房查獲，經採尿送驗後，檢驗結果
    呈甲基安非他命陽性反應，而查悉上情。
三、案經臺北縣政府警察局中和第二分局分局報告臺灣板橋地方
    法院檢察署檢察官偵查起訴。
    理  由
一、查被告甲○○所犯並非死刑、無期徒刑、最輕本刑為三年以
    上有徒刑之罪或高等法院管轄第一審案件，而其於準備程序
    進行中，被告先就被訴事實為有罪之陳述，經法官告知簡式
    審判程序之旨，並聽取公訴人及被告之意見後，本院認適宜
    改依簡式審判程序進行，爰裁定進行簡式審判程序，合先敘
    明。
二、上開犯罪事實，業據被告於本院審理中坦承不諱，且被告為
    警採尿送驗結果，確呈甲基安非他命陽性反應，此有台灣檢
    驗科技股份有限公司98年5 月26日濫用藥物檢驗報告（檢體
    編號：T0000000號），暨臺北縣政府警察局中和第二分局偵
    辦毒品案尿液編號及姓名對照表各1 紙附卷可稽。綜上，足
    徵被告之自白與事實相符，堪以採信，是本案事證明確，被
    告施用第二級毒品甲基安非他命之犯行，洵堪認定。
三、按毒品危害防制條例前於92年7 月9 日修正公布，自93年1
    月9 日施行，觀之該條例第20條、第23條之立法理由，修正
    後毒品危害防制條例就施用毒品者，只於「初犯」及「5 年
    後再犯」二種情形，有其追訴條件之限制，即須於初犯經觀
    察、勒戒或強制戒治釋放後，5 年內均無施用毒品之行為，
    始能認其前所實施之觀察、勒戒或強制戒治已足遮斷毒癮，
    而得於5 年後再犯時，再予適用初犯之規定，重行觀察、勒
    戒等程序。倘5 年內已經再犯，被依法追訴處罰，縱其第3
    次（或第3 次以上）施用毒品之時間在初犯釋放5 年以後，
    即與「5 年後再犯」之情形有別，且因已於「5 年內再犯」
    ，顯見其再犯率甚高，原實施觀察、勒戒或強制戒治，已無
    法收其實效，而無5 年戒斷期之存在，自無再經觀察、勒戒
    及強制戒治之必要，應得逕行追訴處罰（最高法院95年5 月
    9 日95年度第7 次刑事庭會議決議參照）。經查：本件被告
    前因施用第二級毒品案件，經臺灣臺北地方法院以92年度毒
    聲字第2095號裁定送觀察、勒戒後，因無繼續施用毒品傾向
    ，於93年1 月2 日執行完畢釋放出所；又因施用第二級毒品
    案件，經本院以97年度易字第3613號判決判處有期徒刑7 月
    確定等情，有臺灣高等法院被告前案紀錄表1 份在卷可憑，
    是依上開說明，被告於前述觀察、勒戒執行完畢釋放後5 年
    內，再犯施用毒品罪，經本院於97年間判決有罪確定後，復
    犯本件施用毒品之犯行，此次犯行距前揭觀察、勒戒執行完
    畢釋放後雖逾5 年，惟核與毒品危害防制條例第20條第3 項
    所定「5 年後再犯」之立法意旨不符，揆諸上開說明，仍應
    予追訴、處罰。
四、核被告所為係犯毒品危害防制條例第10條第2 項之施用第二
    級毒品甲基安非他命罪。另人體施用甲基安非他命後，其主
    要代謝物中，未改變型態之甲基安非他命占施用劑量達百分
    之43，安非他命則約為百分之5 ；人體若係施用安非他命後
    ，主要代謝物中則有未改變型態之安非他命，但無甲基安非
    他命，此經法務部調查局以93年5 月4 日調科壹字第093624
    13980 號函釋明在案，足見人體若施用安非他命，其尿液代
    謝物不可能出現甲基安非他命，惟人體若施用甲基安非他命
    ，其尿液代謝物除主要有甲基安非他命外，亦可能有少量之
    安非他命。是本件被告之尿液除呈現甲基安非他命之陽性反
    應外，尚有少量之安非他命，依上開函示，被告自不可能係
    施用安非他命，而應係施用甲基安非他命，公訴意旨認被告
    係施用安非他命，容有誤解。被告施用第二級毒品前持有第
    二級毒品之行為，本應論以持有之罪，惟持有毒品之低度行
    為應為其後施用毒品之高度行為所吸收，不另論罪。又被告
    有事實欄所載之前科紀錄，於96年7 月19日執行完畢之情，
    有上開前案紀錄表1 份在卷可憑，其於刑之執行完畢後，5
    年內故意再犯本件有期徒刑以上之罪，為累犯，應加重其刑
    。爰審酌被告無視毒品可能對自身及家庭所造成之戕害，及
    對社會治安形成之潛在危險，屢犯施用毒品之罪，足見其戒
    絕毒癮之意志不堅，本不宜寬貸，惟念其犯後坦承犯行，態
    度良好，及施用毒品乃戕害自身健康，尚未直接危害他人等
    一切情狀，量處如主文所示之刑。
據上論斷，應依刑事訴訟法第273 條之1 第1 項、第299 條第1
項前段，毒品危害防制條例第10條第2 項，刑法第11條前段、第
47條第1 項，判決如主文。
本案經檢察官陳旭華到庭執行職務。
中    華    民    國    98    年    9    月    29    日
                    刑事第十庭    法  官  鄭凱文
以上正本證明與原本無異。
如不服本判決應於收受本判決後10日內向本院提出上訴書狀，並
應敘述具體理由，如未敘述上訴理由者，應於上訴期間屆滿後20
日內補提理由書狀於本院（均須按他造當事人之人數附繕本）「
切勿逕送上級法院」。
中    華    民    國    98    年    9     月    29    日
                                  書記官  陳筱惠
附錄本案論罪法條：
毒品危害防制條例第10條第2 項
施用第二級毒品者，處3 年以下有期徒刑。


司法院資訊處製作；財團法人民間司法改革基金會備份。
